【裁判字號】    98,勞訴,59
【裁判日期】    990319
【裁判案由】    給付資遣費
【裁判全文】
臺灣士林地方法院民事判決              98年度勞訴字第59號
原      告  丙○○
訴訟代理人  林長泉律師
被      告  元亨利有限公司
法定代理人  甲○○
訴訟代理人  沈奕瑋律師
上列當事人間給付資遣費事件，本院於民國99年2 月26日言詞辯
論終結，判決如下：
    主  文
被告應給付原告新臺幣捌拾肆萬壹仟佰貳拾伍元，及自民國九
十四年八月十五日起至清償日止，按週年利率百分之五計算之利
息。
原告其餘之訴駁回。
訴訟費用由被告負擔新臺幣玖仟柒佰貳拾壹元，由原告負擔新臺
幣玖佰拾玖元。
本判決第一項於原告以新臺幣貳拾玖萬元供擔保後，得假執行。
但被告如以新臺幣捌拾肆萬壹仟佰貳拾伍元為原告預供擔保，
得免為假執行。
原告其餘假執行之聲請駁回。
    事  實  及  理  由
一、原告起訴主張：原告於民國83年5 月17日任職被告公司，擔
    任業務部業務員，負責銷售及客服等業務。嗣被告於92年間
    將業務轉移至中國大陸，致臺灣業務量逐年下降，迄94年7
    月14日被告於中國大陸召開董事會，乃以業務減縮為由決議
    自即日起終止與原告間之勞動契約，並通知原告，隨即於94
    年9 月16日將原告之勞保辦理退保。然被告既係依勞動基準
    法第11條第2 款之規定，以業務緊縮為由終止兩造勞動契約
    ，自應依同法第16條第1 項第3 款、第17條之規定給付原告
    預告工資及資遣費，並應依勞動基準法施行細則第8 條之規
    定，於終止勞動契約後30日內給付之。又原告離職前6 個月
    之平均薪資為新臺幣（下同）7 萬5829元，工作年資為11年
    2 月，則被告應給付原告之預告工資及資遣費應各為7 萬58
    29元、84萬6757元等語；並聲明：（一）被告應給付原告92
    萬2586元，及自94年8 月15日起至清償日止，按週年利率5
    ％計算之利息。（二）原告願供擔保，請准宣告假執行。
二、被告則以：原告為被告原始股東，並負責被告公司主要業務
    ，負責開發客源等銷售業務。然原告憑恃任職已久，行事多
    與被告公司方針相悖，且不服被告公司指導，並公開質疑被
    告公司經營策略而影響同事工作情緒及士氣，已嚴重違反一
    般職場上公司倫理及工作規則，被告雖多方包容勸導，然原
    告不予理會，更與其他公司私下聯繫，自不難想像有洩漏被
    告公司業務資料，致被告蒙受有形及無形損失之情事。被告
    為免損害繼續擴大，乃依勞動基準法第12條第1 項第4 款及
    第5 款之規定將原告解僱，則原告自不得向被告請求預告期
    間工資及資遣費。退步言之，縱認原告有權主張預告工資及
    資遣費，然因原告離職前6 個月之平均工資應為6 萬9150元
    ，則所得請求之資遣費及預告工資應各為6 萬9150元、77萬
    2175元，是原告請求給付之金額，顯然有誤等語，資為抗辯
    ；並聲明：（一）原告之訴及假執行之聲請均駁回。（二）
    如受不利之判決，願供擔保請准宣告免為假執行。
三、經查，下列事項為兩造所不爭執（見本院99年2 月26日言詞
    辯論筆錄），並有勞工保險被保險人投保資料庫、董事會會
    議記錄、薪資表等件（均影本）可資為證，應與事實相符。
    1.原告係於83年5 月17日任職於被告公司，擔任業務部業務
      員乙職，負責銷售及客服等業務。
    2.兩造勞動契約業經被告於94年7 月14日終止，被告並於94
      年9 月16日將原告勞保辦理退保。
    3.被告曾於94年7 月14日召開董事會，決議「免除丙○○先
      生的行政職務，即日起生效」，其餘會議內容如卷附董事
      會會議記錄（見本院卷第20頁至第22頁）。
    4.原告於兩造勞動契約終止前6 個月之平均工資為6 萬9150
      元。原告如得請求被告給付資遣費及預告工資，其金額各
      為77萬2175元、6 萬9150元。
四、又本件經於本院99年2 月26日言詞辯論期日協商兩造確認爭
    點為：
    1.被告終止兩造勞動契約之事由為何？
      被告是否有以原告洩漏營業機密、違反勞動契約及工作
        規則為由，依勞動基準法第12條第1 項第4 、5 款之規
        定通知終止兩造勞動契約？
      原告有無洩漏營業機密、違反勞動契約及工作規則之情
        事？
      原告主張被告係依勞動基準法第11條第2 款之規定，以
        業務緊縮為由終止兩造勞動契約，有無理由？
    2.原告請求被告給付資遣費及預告期間工資，有無理由？
    以下茲論述之。
  (一)首按，勞工有違反勞動契約或工作規則，情節重大，或故意
    損耗機器、工具、原料、產品，或其他雇主所有物品，或故
    意洩漏雇主技術上、營業上之秘密，致雇主受有損害者，雇
    主得不經預告終止契約，勞動基準法第12條第1 項第4 款、
    第5 款固有明文。惟查，被告抗辯：因原告違反勞動契約及
    工作規則，且私下聯繫被告公司競爭者而洩露公司業務機密
    ，乃依勞動基準法上揭規定終止兩造勞動契約云云，已為原
    告所否認。而被告所聲請傳訊之證人乙○○復證稱：「原告
    是我之前的主管，但我不知道他離開公司的原因」、「（問
    ：是否知道原告任職被告公司期間有無違反工作規則的情形
    ？）我也不知道，因為他是我的主管，我也不知道他是否有
    在其他公司兼職」等語，顯然並未能執為被告上揭抗辯之證
    據。至於被告於94年7 月14日所召開董事會中，雖曾作出「
    免除丙○○先生的行政職務，即日起生效」之決議，於該會
    議記錄中並有：「... 台北公司丙○○先生，一直採取十分
    消極抵制的態度，不肯與總公司相配合，造成了公司在管理
    十分被動的局面，而且更為嚴重的是，對台北公司其他同事
    造成了一定的負面影響，使公司在政策推行上十分困難...
    」、「榮先生在近幾個月時間裡，已經成為公司前進的阻力
    ，... ，榮先生每件事情，都知道如何去做，但不願去做」
    之內容，有該次董事會會議記錄影本乙份在卷足稽。然此僅
    為與會者個人之發言，實未能據以認定原告有何具體違反勞
    動契約及工作規則，甚至洩露被告公司營業機密之情事。則
    被告抗辯：係依勞動基準法第12條第1 項第4 款及第5 款終
    止兩造勞動契約云云，顯屬無據。又原告主張：被告係以業
    務緊縮為由終止兩造勞動契約之情，則核與被告於書狀及言
    詞辯論時自承：「被告公司確有因業務減縮而有終止與原告
    間勞動契約之必要，此亦為原告所承認。是以，被告於斯時
    ... ，亦同時主張依勞基法第11條第2 款規定終止勞動契約
    」（見本院卷第25頁）、「... 原告主張業務減縮是一併主
    張」（見本院卷第15頁）等語，悉相符合。足見被告確曾以
    業務緊縮為由終止兩造勞動契約，並為原告所認同，應無疑
    義。是以，被告既未舉證證明確無虧損或業務緊縮之情事，
    則兩造之勞動契約應已由被告依勞動基準法第11條第2 款之
    規定終止，洵堪予認定。
  (二)按雇主於虧損或業務緊縮時，固得預告勞工終止勞動契約，
    惟應發給勞工資遣費，勞動基準法第11條第2 款、第17 條
    規定甚明。又雇主因虧損或業務緊縮而預告勞工終止勞動契
    約時，其預告期間為：一繼續工作3 個月以上1 年未滿者，
    於10日前預告之；二繼續工作1 年以上3 年未滿者，於20日
    前預告之；三繼續工作3 年以上者，於30日前預告之；雇主
    未依前開規定預告而終止契約者，應給付預告期間之工資，
    勞動基準法第16條第1 項、第3 項亦有明文。經查，被告係
    以業務緊縮為由，於94年7 月14日通知自即日起終止兩造勞
    動契約乙節，已經認定如前。則原告依前開規定請求被告給
    付資遣費及預告期間工資，於法應無不合。且查，兩造對於
    原告如得請求被告給付資遣費及預告工資，其金額各為77萬
    2175元、6 萬9150元乙節，已無爭執（見本院99年2 月26日
    言詞辯論筆錄）。則原告於訴請被告給付上開金額之範圍內
    ，洵屬有據，其超逾部分，自不應准許。
  (三)再按，「給付有確定期限者，債務人自期限屆滿時起，負遲
    延責任；給付無確定期限者，債務人於債權人得請求給付時
    ，經其催告而未為給付，自受催告時起，負遲延責任；其經
    債權人起訴而送達訴狀，或依督促程序送達支付命令，或為
    其他相類之行為者，與催告有同一之效力。」、「遲延之債
    務，以支付金錢為標的者，債權人得請求依法定利率計算之
    遲延利息。」、「應付利息之債務，其利率未經約定，亦無
    法律可據者，週年利率為百分之5 。」民法第229 條第2 項
    、第233 條第1 項及第203 條分別定有明文。另依勞動基準
    法之規定終止勞動契約時，雇主即應結清工資給付勞工；資
    遣費應於終止勞動契約30日內發給，亦有勞動基準法施行細
    則第9 條、第8 條規定可稽。而查，兩造勞動契約已於94年
    7 月14日終止，既如前述。則原告訴請被告應自94年8 月15
    日起計付法定遲延利息，於法亦無不合。
五、從而，原告於請求被告給付84萬1325元，及自94年8 月15日
    起至清償日止，按週年利率5 ％計算之利息之範圍內，為有
    理由，應予准許；逾此部分，為無理由，應予駁回。兩造陳
    明願供擔保，聲請宣告假執行或免為假執行，經核原告勝訴
    部分，合於法律規定，爰分別酌定相當之擔保金額宣告之；
    原告其餘假執行之聲請，因訴之駁回而失所依據，不予准許
    。併依職權確定本件訴訟費用為1萬0660 元（含裁判費1 萬
    0130元及證人旅費530 元），應由被告負擔9721元負擔，由
    原告負擔939元。
六、因本件事證已臻明確，兩造其餘主張、陳述及所提之證據，
    經審酌均與判決結果不生影響，爰不一一論列，附此敘明。
七、據上論結，本件原告之訴為一部有理由，一部無理由，依民
    事訴訟法第79條、第87條、第390 條第2 項、第392 條判決
    如主文。
中    華    民    國    99    年    3     月    19    日
                  民事第一庭  法  官  李瑜娟
以上正本證明與原本無異。
如對本判決上訴，應於判決送達後20日內向本院提出上訴狀。
中    華    民    國    99    年    3     月    23    日
                              書記官  謝達人

司法院資訊處製作；財團法人民間司法改革基金會備份。
